【裁判字號】    92,家上,18
【裁判日期】    920507
【裁判案由】    履行同居
【裁判全文】
臺灣高等法院高雄分院民事判決  九十二年度家上字第一八號
      上  訴  人  甲○○
      被上訴人    丙○○
      訴訟代理人  乙○○
右當事人間請求履行同居事件，上訴人對於中華民國九十一年十一月十九日臺灣屏東
地方法院九十一年度婚字第五八四號第一審判決提起上訴，本院判決如左：
      主      文
上訴駁回。
第二審訴訟費用由上訴人負擔。
      事實及理由
一、本件被上訴人起訴主張：兩造於八十九年二月十二日結婚，起初尚能和睦相處，
    詎婚姻存續中，上訴人常無故離家，再於九十年十二月間無故離家出走，迄今未
    回，拒與被上訴人同居，顯未履行夫妻互負同居之義務，為此訴請判上訴人應與
    被上訴人同居等情。其答辯聲明：請求判決上訴駁回。
二、上訴人則以：伊所以返回娘家，係因兩造感情不和，且被上訴人與母親同住，伊
    要搬出，被上訴人不肯。婚後被上訴人母親要伊辭掉工作，搬回屏東婆家住，伊
    於八十九年四月辭掉工作回屏東住，六月底七月初就回高雄娘家住，被上訴人當
    時也同意，就這樣一直住到現在等語資為抗辯。其上訴聲明：求為判決(一)原判決
    廢棄。(二)被上訴人在第一審之訴駁回。
三、查按被上訴人主張前開上訴人於婚後搬回娘家，拒與被上訴人同居之事實，業據
    其提出戶籍謄本一件為證，上訴人對此亦不爭執，此部分主張堪信為真實。上訴
    人雖以其有不能同居之理由等前開情詞置辯。惟查：
（一）上訴人在原審辯稱因被上訴人與母親同住，伊要搬出，被上訴人不肯云云。上
      訴時改稱八十九年六月底七月初伊就回高雄娘家住，被上訴人當時也同意，就
      這樣一直住到現在云云。既為被上訴人所否認，顯然上訴人離家並未經被上訴
      人同意，其所辯即難採信。
（二）被上訴人主張伊曾去上訴人娘家找她好幾次，上訴人雖予否認，但據證人即被
      上訴人表兄陳長仁於原審證述：「我表弟的家庭情形很普通，我的表弟應該不
      會打人，上訴人是於三月份時候離家的，我有陪同我的表弟去被告家超過十二
      、三次，但是上訴人家人都相應不理。」，上訴人雖否認證人證言，然證人即
      被上訴人繼父潘金紅亦證述：被上訴人確找過上訴人好幾次，但上訴人均不願
      回家等語，互核證人證言相符，可證被上訴人確有前往找上訴人返家，而為上
      訴人拒絕。上訴人對於其有何不能與被上訴人同居之情事，並未提出具體事證
      以為證明，自尚難認其有拒絕同居之正當理由。
四、按夫妻互負同居之義務，除有正當理由外，不得拒絕履行同居，民法第一千零一
    條有明文規定。查兩造婚後上訴人住高雄娘家，被上訴人住屏東家，兩個月後，
    上訴人即辭職搬至屏東夫家居住並將戶籍設於屏東夫家等情，已據上訴人在本院
    陳明，足證兩造已選定以屏東夫家為其住所，則上訴人離去其住所不履行同居義
    務，又無不能履行同居義務之正當理由，被上訴人依上開規定訴請上訴人履行同
    居，依法有據，應予准許。綜據上述，原審據此為上訴人敗訴之判決，並無違誤
    ，上訴意旨求予廢棄改判，非有理由，應予駁回。
五、據上論結：本件上訴為無理由，合依民事訴訟法第四百四十九條第一項、第七十
    八條判決如主文。
中      華      民      國    九十二    年      五      月      七      日
                                      臺灣高等法院高雄分院民事第五庭
~B1審判長法官  蔡明宛
~B2法      官  曾錦昌
~B3法      官  林健彥
右為正本係照原本作成。
如對本判決上訴，須於判決送達後二十日內向本院提出上訴狀，其未表明上訴理由者
，應於上訴後二十日內向本院提出上訴理由書（均須按他造當事人之人數附繕本）。
上訴時應提出委任律師或具有律師資格之人之委任狀，並依附註條文規定辦理。
中      華      民      國    九十二    年      五      月      八      日
~B法院書記官  葉淑華
附註：
民事訴訟法第四百六十六條之一：
對於第二審判決上訴，上訴人應委任律師為訴訟代理人，但上訴人或其法定代理人具
有律師資格者，不在此限。
上訴人之配偶、三親等內之血親、二親等內之姻親，或上訴人為法人、中央或地方機
關時，其所屬專任人員具有律師資格並經法院認為適當者，亦得為第三審訴訟代理人。
第一項但書及第二項情形，應於提起上訴或委任時釋明之。


司法院資訊處製作；財團法人民間司法改革基金會備份。
